臺灣高雄地方法院民事裁定
108年度消債更字第170號
聲  請  人  林英儀  
0000000000000000

0000000000000000

代  理  人  任進福律師
上列當事人因消費者債務清理事件聲請更生，本院裁定如下：
    主  文
聲請人林英儀自中華民國一百零八年八月六日下午四時起開始更
生程序。
命司法事務官進行本件更生程序。
    理  由
一、聲請意旨略以：伊無力清償債務，經向本院聲請更生，惟因
    未經前置協商程序，視其更生之聲請為法院調解之聲請，而
    移付調解程序，然調解不成立，爰聲請准予更生等語。
二、按債務人不能清償債務或有不能清償之虞者，得依本條例所
    定更生或清算程序，清理其債務。債務人無擔保或無優先權
    之債務總額未逾新臺幣（下同）1,200 萬元者，於法院裁定
    開始清算程序或宣告破產前，得向法院聲請更生。法院開始
    更生程序之裁定，應載明其年、月、日、時，並即時發生效
    力。法院裁定開始更生或清算程序後，得命司法事務官進行
    更生或清算程序，必要時得選任律師、會計師或其他適當之
    自然人或法人一人為監督人或管理人。消費者債務清理條例
    （下稱本條例）第3 條、第42條第1 項、第45條第1 項及第
    16條第1 項分別定有明文。
三、經查：
㈠、聲請人於民國105年度至107年度申報所得分別為新臺幣（下
    同）0元、357,254元、0元，106年平均每月所得為29,771元
    （本件元以下均採四捨五入計算），名下無財產，有康健人
    壽保單解約金4,102元（105年1月20日曾領保險給付18,000
    元）、新光人壽保單解約金17,028元（另有23筆保單於103
    年9月10日至17日間變更要保人為郭凱雯、郭耀宗，又聲請
    人於105年1月26日、6月6日各領取保險給付63,673元、11,2
    75元，106年領取保險給付12,740元，107年共領1,760元）
    ，至國泰人壽部分，則無有效保單；又聲請人自陳於105年1
    0月至107年7月係於永和豆漿店任職，每月收入18,300元（
    聲請人雖於調解調查程序中陳稱時薪117元，每日工時5小時
    ，月休2日，每週上班7日，以禮盒、粽子、蛋糕作為三節獎
    金之給付，有約幾千元之年終獎金，每月收入約15,000元，
    惟仍暫以其於財產及收入狀況說明書認定收入數額，附此敘
    明），因工作須搬重物，腰常發炎而離職，自107年8月起每
    月領取勞保老年年金18,737元，前於105年2月26日領取732
    元普通疾病傷病給付，107年7月3日領取喪葬津貼131,700元
    ，現未領取任何補助。而長女郭凱雯於105年11月起每月存
    入聲請人郵局帳戶之8,000元，係給付予聲請人之生活費，
    而106年8月1日、107年8月1日各存入之15,000元亦係郭凱雯
    所匯，其中8,000元為給予聲請人之生活費，7,000元為給予
    聲請人之生日禮金，惟自107年9月11日起，因郭凱雯之長子
    出生，需支付子女扶養費，未再給付聲請人生活費；至新光
    人壽於106年4月17日存入聲請人郵局帳戶之357,254元，係
    以長子郭耀宗為要保人及被保險人之保單號碼0000000000號
    保單，於106年4月11日因期滿給付保險金357,254元，郭耀
    宗借用聲請人之郵局帳戶作為受款帳戶，該筆款項已交還郭
    耀宗；又新光人壽於107年6月28日存入992,488元至聲請人
    郵局帳戶，係聲請人姐姐林玲蘭以其為要保人，以聲請人父
    親林金玉為被保險人，以聲請人為受益人投保之保單號碼JO
    BOC76R60號保單，因父親於107年6月12日死亡而給付之身故
    保險金，然保險費均係由姐繳納，僅係借聲請人名義為受益
    人，故該保險金已交還林玲蘭；另成年子女現未給付扶養費
    等情，有財政部高雄國稅局105年至106年綜合所得稅各類所
    得資料清單及財產歸屬資料清單【本院107年度消債更字第4
    17號卷（下稱前案卷）第11至13頁】、107年稅務電子閘門
    財產所得調件明細表（本案卷第5頁）、財產及收入狀況說
    明書（前案卷第4至5頁）、債權人清冊（前案卷第210頁）
    、戶籍謄本（前案卷第43頁）、勞工保險被保險人投保資料
    表（前案卷第18至19頁）、個人商業保險查詢結果表（前案
    卷第63頁）、財團法人金融聯合徵信中心前置協商專用債權
    人清冊（前案卷第8至10頁）、信用報告（前案卷第41至42
    頁）、高雄市政府社會局函（前案卷第187頁）、勞動部勞
    工保險局函（前案卷第38頁）、傳統保單基本資料暨付款明
    細資料及理賠審核通知書（前案卷第190至196頁）、楊骨科
    診所診斷證明書（前案卷第21頁、第49頁）、本院108年4月
    22日調查筆錄【本院108年度司消債調字第137號卷（下稱調
    卷）第17至18頁】、存簿（前案卷第16頁、第79至83頁）、
    客戶歷史交易明細表（前案卷第156至159頁）、國泰人壽保
    險股份有限公司函（前案卷第204頁）、新光人壽保險股份
    有限公司陳報狀（前案卷第36至37頁、第201至203頁、本案
    卷第6至15頁）、康健人壽保險股份有限公司函（前案卷第2
    05至208頁）等附卷可證。則在別無其他資料可認聲請人有
    其他收入之情形下，以其每月領取勞保老年年金18,737元核
    算現在償債能力之基礎，堪認妥適。
㈡、關於聲請人個人日常必要支出部分，按債務人必要生活費用
    ，以最近一年衛生福利部或直轄市政府所公告當地區每人每
    月最低生活費一點二倍定之，本條例第64條之2第1項定有明
    文。本院參酌衛福部社會司所公告108年度高雄市最低生活
    費為13,099元，則聲請人每月最低生活所必需除有特殊情形
    並有證據證明者外，自宜以此之1.2倍即15,719元為度，始
    得認係必要支出。又聲請人陳稱於長子所有房屋居住，客觀
    上無房屋費用支出，故於計算聲請人個人每月必要生活費時
    ，即應自前開已包括聲請人居住費用在內之每月最低生活費
    用中，扣除相當於房租支出所佔比例（大約為24.36％）。依
    此計算結果，聲請人每月之必要生活費應以11,890元為準【
    計算式：15,719－（15,719×24.36%）＝11,890】。
㈢、承上，聲請人目前每月收入18,737元，扣除個人必要支出11,
    890元後，剩餘6,847元，而聲請人目前負債總額為6,874,05
    2元（調卷第7至13頁，包括：良京實業股份有限公司、新光
    人壽保險股份有限公司），扣除康健人壽、新光人壽保單解
    約金共計21,130元後，以每月所餘逐年清償，至少須約83年
    【計算式：（6,874,052－21,130）÷6,847÷12≒83】始能清償
    完畢，應認其已不能清償債務。此外，聲請人無擔保或無優
    先權之債務總額未逾1,200萬元，且無本條例第6條第3項、
    第8條或第46條各款所定駁回更生聲請之事由存在。則聲請
    人聲請更生為有理由，應予准許，爰命司法事務官進行本件
    更生程序。
四、依本條例第11條第1 項、第45條第1 項、第16條第1 項，裁
    定如主文。
中　　華　　民　　國　 108　　年　　8 　　月　　6 　　日
              　　民事庭　　法　官　沈建興
以上正本係照原本作成。
本裁定不得抗告。
中　　華　　民　　國　 108　　年　　8 　　月　　6 　　日
  　                        書記官　胡美儀